【裁判字號】    92,易,35
【裁判日期】    920227
【裁判案由】    竊盜
【裁判全文】
臺灣嘉義地方法院刑事判決                            九十二年度易字第三五號
    公  訴  人  臺灣嘉義地方法院檢察署檢察官
    被      告  乙  ○
                甲○○  男四十.
                丁○○  男二十.
右列被告因竊盜案件，經檢察官提起公訴（九十一年度偵字第六一三二號、第八四八
０號），本院判決如左：
    主  文
乙○竊盜，處有期徒刑參月，如易科罰金，以參佰元折算壹日；緩刑參年。
甲○○、丁○○均無罪。
    事  實
一、乙○因下肢輕微殘障，行走不便，平日以資源回收之收入維生，竟意圖為自己不
    法之所有，於民國九十一年九月四日下午一時許，駕駛農用拼裝車至嘉義縣竹崎
    鄉和平村和平橋旁，欲竊取丙○○所有暫留置在該處準備供施工用之鋼筋鐵條二
    十一條，適有友人丁○○騎乘機車搭載甲○○途經該處，乙○乃要求不知情之丁○○、甲○○協助搬運至該農用拼裝車上，得手後再由乙○載運該行竊所得之鋼
    筋前往嘉義縣竹崎鄉省道台三線公路二八八點五公里處，擬出售予該處之資源回
    收商高東輝，惟高東輝以該鋼筋不是廢棄物而拒絕購買，嗣經警巡邏經過該處，
    發覺可疑，盤查後始查獲上情。
二、案經臺灣嘉義地方法院檢察署檢察官自動檢舉暨嘉義縣警察局竹崎分局報請該署
    檢察官偵查起訴。
    理  由
壹、有罪部分（被告乙○部分）：
一、右揭犯罪事實業據被告乙○於本院審理時坦承不諱，核與證人即警員林順崇、陳
    太川二人於偵查中證述、被告丁○○、甲○○於偵查及本院審理時供述之情節相
    符（見偵查卷第廿九頁背面、第三十頁，本院九十二年一月廿八日、二月廿一日
    訊問及審判筆錄），並經被害人丙○○於警訊及本院審理時指述在卷（見警卷第
    八頁、本院九十二年一月廿八日訊問筆錄第五頁），復有贓物領據、現場照片九
    張附於警、偵卷可資佐證。此外，依卷附相片所示，該被害人丙○○失竊之鋼筋
    外觀新穎、並無破損痕跡，鋼筋長約六公尺，僅兩端末梢有裁彎，是該等失竊之
    鋼筋由外觀即知係屬狀況良好之建材，並非廢棄物可以認定，且該鋼放置地點緊
    鄰馬路部分，尚圍有鐵鍊，此亦有現場照片二張足憑，顯見該鋼筋為有人照管及
    持有之狀態甚明，本件事證明確，被告乙○之犯行，洵堪認定。
二、查被告乙○意圖為自己不法之所有，而竊取他人之鋼筋鐵條，核其所為，係犯刑
    法第三百二十條第一項之竊盜罪。公訴人以被告所犯為同法第三百二十一條第一
    項第四款結夥三人以上加重竊盜罪起訴，尚有未洽，惟其起訴事實相同，爰依法
    變更起訴法條，附此敘明。爰審酌被告侵害他人之財產法益，犯後雖飾詞辯解其
    係以為該鋼筋係廢棄物，惟至本院審判期日已坦認犯行（本院九十二年一月二十
    八日訊問筆錄第六頁），且所竊取之物品總值約新台幣五千元（警卷第八頁背面
    ），價值非鉅，並已發還被害人，損失尚不嚴重，及被告乙○因肢體不便，以資
    源回收之收入維生，並已得被害人之諒解，業據丙○○到庭陳述在卷（同上開筆
    錄第五頁），及其他一切情狀，量處如主文所示之刑，並諭知易科罰金之折算標
    準，以資儆懲。又被告乙○前未曾受有期徒刑以上刑之宣告，有臺灣高等法院被
    告全國前案紀錄表可按，因一時失慮，初罹刑典，且已坦認犯罪，經此偵審之教
    訓，當知所警惕，信無再犯之虞，本院認所宣告之刑以暫不執行為適當，併諭知
    緩刑三年，以啟自新。
貳、無罪部分（被告甲○○、丁○○部分）：
一、公訴意旨另以：被告乙○、丁○○與甲○○三人共同意圖為自己不法之所有，於
    前揭時間，由乙○駕駛農用拼裝車載運甲○○，丁○○則自行騎機車，三人一起
    前往上開地點，共同將丙○○所有暫置該處準備施工用之鋼筋鐵條二十一條，徒
    手加以行竊，得手後先搬運至甲○○所有之農用拼裝車上，再由被告三人載運該
    行竊所得之鋼筋前往前揭資源回收商，擬出售予該處之資源回收商後，將所得金
    錢朋分。因認被告甲○○、丁○○涉有刑法第三百二十一條第一項第四款之竊盜
    罪嫌云云。
二、按犯罪事實應依證據認定之，無證據不得推定其犯罪事實；又不能證明被告犯罪
    者，應諭知無罪之判決；刑事訴訟法第一百五十四條、第三百零一條第一項分別
    定有明文。又犯罪事實之認定，應憑真實之證據，倘證據是否真實尚欠明確，自
    難以擬制推測之方法，為其判斷之基礎；而認定犯罪事實之證據係指足以認定被
    告確有犯罪行為之積極證據而言，該項證據自須適合於被告犯罪事實之認定，始
    得採為斷罪資料，最高法院著有五十三年台上字第六五六號、二十九年上字第三
    一０五號判例足循。且刑事訴訟上證明之資料，無論其為直接或間接證據，均須
    達於通常一般之人均不致有所懷疑，而得確信其為真實之程度，始得據為有罪之
    認定，若其關於被告是否犯罪之證明未能達此程度，而有合理懷疑之存在，致使
    無從形成有罪之確信，根據「罪證有疑，利於被告」之證據法則，即不得遽為不
    利被告之認定，此有最高法院七十六年台上字第四九八六號判例可稽。
三、公訴意旨認被告甲○○、丁○○涉犯刑法第三百二十一條第一項第四款之竊盜罪
    嫌，無非係以：被害人丙○○失竊之鋼筋外觀新穎、並無破損痕跡，且放置地點
    緊鄰馬路部分尚圍有鐵鍊，鋼筋外觀係屬狀況良好之建材，並非廢棄物，顯見該
    鋼筋為有人照管之狀態，且被告乙○亦供承：「當時有講賣得的錢要三人平分」
    等語，為其主要論據。惟訊據被告甲○○、丁○○固均承認有協助乙○搬運鋼筋
    鐵條，然堅決否認有竊盜犯行，均辯稱：伊等從竹崎吃完飯要返家，適騎機車經
    過該處，乙○向伊等招手停車，並說該廢鐵是其撿到的，叫伊等幫忙搬運，因乙○的腳行動不方便，伊等乃幫忙搬上搬運車，並不知道該鋼筋為他人所有，乙○
    有說賣掉後要分些出售所得給伊等，但伊等說不用了等語。經查：
（一）被告乙○於警訊及偵查中固供承賣得的錢要三人平分等情，惟於本院審理時則
      供稱：「當時他們（即甲○○二人）騎乘機車經過，是由丁○○載甲○○經過
      ，我叫他們下來幫忙我搬運，搬運完之後他們兩人就離開了。」、「我當時只
      是說那批鋼筋賣了之後，我要請他們兩人。」等語（見本院九十二年一月廿八
      日訊問筆錄第四頁），即經本院隔離訊問之被告甲○○、丁○○於本院審理時
      ，甲○○供稱：「當天我被丁○○用銀色機車載我到現場，乙○剛好在那裡，
      他向我們說請我們幫他搬運廢鐵，他向我們說那些廢鐵是他撿到的，我們幫忙
      他之後就離開了，不過在現場的時候乙○有說賣掉之後要分一些現金給我們，
      我說不用了。」等語；丁○○則陳稱：「我們當天是要回家，是從竹崎吃完飯
      要回家，我當時還載著甲○○，剛好我與甲○○經過現場的時候，乙○向我們
      招手叫我們幫忙他搬運廢鐵，我當時是騎乘我太太所有的機車顏色為土黃色接
      近銀色的機車。」、「（法官問：幫乙○搬運的時候，乙○有無向你說什麼？
      ）他說賣了之後要給我們一些補貼，我當時說不用了。」（均同上開筆錄）等
      情，均互核尚無不符，則被告甲○○、丁○○是否確有同意平分販售所得之款
      項，僅憑被告乙○前後不一之供述，已非無疑。
（二）次查，證人即上開資源回收商高東輝於本院審理時，到庭否認其在警訊所陳稱
      除乙○外，另有二名男子至其回收場乙節，並證稱：當天乙○有去叫我說要賣
      給我鋼鐵，當時我人在屋內，他有到屋內叫我出來磅重，我出去時，只有看見
      乙○一人而已，他用一部鐵牛車運過來，當時鋼筋已經放置在路旁，鐵牛車是
      乙○開來的，他以前也都開那部車來；復證述：當天我只有看見乙○一個人在
      場，而當時有兩個人剛好騎了一部機車經過鐵牛車旁，但不是今日在庭之被告
      二人等語（見本院九十二年二月廿一日審判筆錄第四至五頁）；又上開鋼筋確
      須他人協助始能搬上該農用拼裝車，而卸下鋼筋則僅需一人即可處理等情，亦
      據證人高東輝證述無訛（同上開審判筆錄第四頁），且參以乙○因肢體不便，
      以撿拾資源回收物之收入維生，該批鋼筋以廢鐵販賣予資源回收商，所得若予
      以朋分亦甚有限，而被告甲○○、丁○○又均有正當職業，亦據提出員工職務
    證明書、各類所得扣繳憑單在卷可按，是其等所辯僅係不知情下幫忙搬運，尚
      難認與常情有違，而應可採信。至證人林順崇、陳太川雖於偵查中關於此部分
      證稱其等在該資源回收商旁，下車盤查乙○鋼筋如何得來乙節，惟均屬轉述乙○供述，且與乙○於本院審理之上開供述不符，自尚難據為不利於被告甲○○
      、丁○○之認定。此外，本院復查無其他積極證據足資證明，被告甲○○、丁○○確有本件公訴意旨所之犯行，揆諸首開說明，本件既不能證明被告二人確
      犯有上開罪行，自應均為無罪之諭知。
據上論斷，應依刑事訴訟法第二百九十九條第一項前段、第三百條、第三百零一條第
一項，刑法第三百二十條第一項、第四十一條第一項前段、第七十四條第一款，罰金
罰鍰提高標準條例第一條前段、第二條，判決如主文。
本案經檢察官李文和到庭執行職務。
中      華      民      國    九十二    年      二      月    二十七    日
                                臺灣嘉義地方法院刑事第一庭
                                        法  官  李  文  輝
右正本證明與原本無異。
如不服本判決，應於判決送達後十日內向本院提出上訴狀( 應附繕本 )。
中      華      民      國    九十二    年      二      月    二十七    日
                                        書記官  林  育  興
附錄法條：
刑法第三百二十條第一項。
意圖為自己或第三人不法之所有，而竊取他人之動產者，為竊盜罪，處五年以下有期
徒刑、拘役或五百元以下罰金。


司法院資訊處製作；財團法人民間司法改革基金會備份。
